【裁判字號】    97,上訴,1402
【裁判日期】    971120
【裁判案由】    殺人未遂等
【裁判全文】
臺灣高等法院臺中分院刑事判決        97年度上訴字第1402號
上  訴  人
即  被  告  丁○○
                    現於臺灣臺中監獄寄押中
選任辯護人  陳呈雲律師
上  訴  人
即  被  告  戊○○
                    號
                    現於臺灣台中監獄寄押中
指定辯護人  許景鐿  律師
上  訴  人
即  被  告  丙○○
選任辯護人  許宏達  律師
上列上訴人因殺人未遂等案件，不服臺灣苗栗地方法院96年度訴
字第871號中華民國97年4月15日第一審判決（起訴案號：臺灣苗
栗地方法院檢察署96年度字第5198、5219、5263號），提起上訴
，本院判決如下：
      主  文
原判決關於丙○○、丁○○、戊○○部分均撤銷。
丙○○未經許可寄藏可發射子彈具有殺傷力之槍枝，處有期徒刑
貳年，併科罰金新台幣貳萬元，罰金如易服勞役，以新臺幣壹仟
元折算壹日，扣案之土製霰彈槍（槍枝管制編號0000000000 號
）壹支及12GAUGE制式霰彈貳拾玖發，均沒收。又共同未經許可
出借可發射子彈具有殺傷力之槍枝，處有期徒刑年捌月，併科
罰金新臺幣貳萬元，罰金如易服勞役，以新臺幣壹仟元折算壹日
，扣案之土製霰彈槍（槍枝管制編號000000 0000號）壹支及12G
AUGE制式霰彈貳拾玖發，均沒收。應執行有期徒刑伍年，併科罰
金新台幣萬元，罰金如易服勞役，以新臺幣壹仟元折算壹日，
扣案之土製霰彈槍（槍枝管制編號0000000000號）壹支及12 GAU
GE制式霰彈貳拾玖發，均沒收。
丁○○共同殺人未遂，累犯，處有期徒刑捌年，扣案之土製霰彈
槍（槍枝管制編號0000000000號）壹支及12GAUGE制式霰彈貳拾
玖發，均沒收。
戊○○共同殺人未遂，累犯，處有期徒刑伍年陸月，扣案之土製
霰彈槍（槍枝管制編號0000000000號）壹支及12GAUGE制式霰彈
貳拾玖發，均沒收。
      犯罪事實
一、丙○○前於民國 (下同)96 年間因詐欺案件，經法院判處拘
    役45日，緩刑2年確定，於96年7月23日確定，尚在緩刑期間
    。丁○○前因施用毒品案件，經法院判處有期徒刑6月，如
    易科罰金，以300元折算1日，於90年1月18日執行完畢；又
    因施用第一級、第二級毒品，經法院判處有期徒刑10月、7
    月，定應執行有期徒刑1年2月，再因施用第二級毒品經法院
    判處有期徒刑6月，送監執行後於93年10月20日假釋出獄，
    於94年2月10日縮刑期滿，復因為施用第一級、第二級毒品
    ，經法院判處有期徒刑1年、7月，定應執行刑有期徒刑1年5
    月確定，於96年3月23日縮刑期滿執行完畢。戊○○前於87
    年間因違反麻藥案件，經法院判處有期徒刑6月，緩刑4年，
    復於89年間經觀察勒戒、強制戒治，再於90年間因施用第二
    級毒品，經法院判處有期徒刑7月，及因竊盜案件，經法院
    判處有期徒刑8月，復因施用毒品，經法院判處有期徒刑4月
    （後與毒品判處有期徒刑7月、竊盜判處有期徒刑8月，定應
    執行有期徒刑1年6月），復因施用第一級毒品、第二級毒品
    ，經法院分別判處有期徒刑1年、6月，並與竊盜案件判處之
    有期徒刑8月，定應執行刑2年，執行後於94年6月16日假釋
    出監，於94年11月27日假釋期滿未經撤銷視為執行完畢。
二、丙○○與鄭育倉之弟弟為當兵之同袍，丙○○並曾受僱於鄭
    育倉的父親鄭銘輝（鄭銘輝之弟弟鄭銘坤為大甲鎮瀾宮之副
    董事長）所開設之愛情海酒店（酒店之地址位於台中縣大甲
    鎮○○路1200號）擔任服務生之工作，並因上班之方便而居
    住於愛情海酒店內，後因愛情海酒店改裝為套房出租未經營
    酒店生意，而未再受僱為服務生，但丙○○於該酒店改裝為
    出租套房之後改租賃於上開套房內。丙○○於96年6-7月間
    某日，經顏才堡（曾受僱於鄭銘坤、鄭銘棋，擔任跑腿、買
    東西、打掃的工作，與丙○○熟悉，尚未起訴）之女友鄭伊
    倫之母親陳文心在日南工業區附近之某按摩護膚店，怕其女
    兒遭顏才堡持具有殺傷力之土製霰彈槍1把（槍枝管制編號
    0000000000號）及45發霰彈恐嚇，因而將上開槍彈交給丙○○保管。丙○○明知可發射子彈具有殺傷力之槍枝及子彈為
    管制物品，未經許可不得寄藏、出借，竟基於寄藏槍彈之犯
    意，未經許可，於收受後即將上開具有殺傷力土製霰彈槍1
    把及45發霰彈，藏置在上開台中縣大甲鎮○○路1200號愛情
    海酒店租賃處。於96年10月23日丁○○借槍之前幾日，在愛
    情海酒店（KTV）包廂內與鄭育倉、丁○○、鄭志彬聊天之
    際，聊到其寄藏上開霰彈槍、彈之行為，鄭育倉、丁○○等
    人乃知悉其寄藏霰彈槍、彈，而起借霰彈槍、彈之動機。
三、丁○○因施用毒品案件與鄭育倉熟識，其欠綽號「豬腳」之
    成年男子金錢，上開綽號「豬腳」之成年男子又欠乙○○新
    台幣（下同）20萬元之債務，因而要求丁○○代為清償債務
    ，丁○○因而與乙○○約定於96年10月23日下午談判上開債
    務。丁○○因擔心談判時乙○○持有槍械對其不利，乃向鄭
    育倉借槍，鄭育倉亦告知乙○○應會攜帶槍械防身，並允諾
    出借槍、彈以利丁○○自保及炫耀其相挺之意。鄭育倉因此
    先打電話給丙○○，叫丙○○將其所寄藏之上開霰彈槍1 把
    及霰彈45發帶出來，丙○○因上開寄藏霰彈槍係顏才堡女友
    之母親交付其保管，因而先以電話與顏才堡聯絡出借該槍、
    彈事宜，顏才堡知道上開槍、彈準備出借，需先確認槍、彈
    是否其女友之母親陳文心所交付，要求出借前先查看確認。
    丁○○夥同戊○○（閩南語綽號阿順）與鄭志彬（尚未起訴
    ）於96年10月23日下午4時許，在台中縣大甲鎮○○路1200
    號「愛情海酒店」附近，與鄭育倉見面後，先向鄭育倉借得
    具殺傷力不足之空氣手槍1枝（槍枝管制編號桃警鑑0000000
    000號）。丁○○將該空氣槍插置於腰間，嗣丁○○並駕駛
    向鄭育倉借得車牌號碼9321─SH號自用小客車，搭載鄭志彬
    、戊○○，而鄭育倉駕駛另一部白色自用小客車，搭載攜帶
    具有殺傷力之土製霰彈槍1把 (槍枝管制編號0000000000 號
    )及子彈45發之丙○○及不知情之鄭義豐（鄭育倉之胞弟）
    ，途中再搭載丙○○事前以電話聯絡之顏才堡上車，由丙○○將該霰彈槍、彈取出交給顏才堡查看，以確認該槍、彈是
    否係顏才堡女友之母親陳文心交丙○○保管之霰彈槍、彈，
    顏才堡取出槍彈查看確認無誤後，與鄭育倉、丙○○共同基
    於出借霰彈槍、彈之犯意聯絡，同意將該霰彈槍、彈出借給
    丁○○作為處理債務防身之用，因此與鄭育倉、丙○○及不
    知情之鄭義豐搭乘鄭育倉駕駛之白色自用小客車跟隨在丁○○所駕駛之車之後，到達苗栗縣苑裡鎮龍德家商附近後，丁○○走過來找鄭育倉，2人在車上講話，丙○○則依鄭育倉
    指示將其寄藏具有殺傷力之土製霰彈槍1把及45發子彈（槍
    枝管制編號0000000000號）連袋交予與丁○○同具未經許可
    持有可發射子彈具殺傷力霰彈槍、彈犯意聯絡之同夥鄭志彬
    ，由鄭志彬轉交給丁○○，之後，鄭育倉駕駛車輛搭載顏才
    堡、丙○○、鄭義豐先行返回愛情海酒店。
四、丁○○在借得上開空氣槍與霰彈槍各1把（霰彈槍內已經裝
    置4顆霰彈）、霰彈45發（41顆放置裝槍袋子內）後，於當
    天下午5、6時許，駕駛鄭育倉出借之9321─SH號自用小客車
    ，搭載鄭志彬、戊○○，到達大甲鎮幼獅工業區，未見到與
    其相約之乙○○。再與乙○○另約在苗栗縣苑裡鎮○○路新
    發加油站，到達新發加油站之後，丁○○與鄭志彬攜帶以袋
    子裝置之上述土製霰彈槍及子彈，並告訴戊○○將殺傷力不
    足之管制編號桃警鑑0000000000短空氣槍留在車內，即下車
    前往乙○○所駕駛之租賃車牌號碼ZZ─4285號自用小客車上
    （車上放置乙○○所持有無殺傷力之槍枝管制編號桃警鑑00
    00000000號空氣槍1把及另1把不詳型號、殺傷力不詳之槍械
    ，由檢察官另行偵查），上車後，當時乙○○車上已有張宏
    銘坐在右前座，丁○○與鄭志彬上車後坐在後座，後來乙○○又叫鄭志彬下車，而車輛繼續往前行駛，於途中遇見乙○○之朋友即不知情之余嘉興，乙○○叫余嘉興上車坐於後座
    丁○○旁邊。鄭志彬則回到戊○○所駕駛之9321─SH號自用
    小客車，跟隨乙○○之車輛後面。在行駛當中，因丁○○僅
    攜帶約6、7萬元現金上車處理債務，引發乙○○不滿，乙○○於收取6、7萬元後，與後座之丁○○發生肢體衝突，兩人
    在後座發生扭打，乙○○（另行偵辦）即持上開空氣槍的槍
    托敲打丁○○之頭部及由張宏銘（另行偵辦）持不詳槍械射
    擊丁○○，致丁○○頭、背部受傷。於當日下午6時10分許
    ，乙○○所駕駛之車輛行駛至苗栗縣苑裡鎮福田里福坑橋上
    停車時，戊○○駕駛搭載鄭志彬之車尾隨於後，亦停在福坑
    橋上。余嘉興認與其無關，因此先下車，站在車旁。乙○○
    亦隨後下車，乙○○下車後即至9321─SH號車旁持槍面對戊○○、鄭志彬，要求戊○○、鄭志彬下車，並持槍對車子射
    擊一槍。此時余嘉興從車窗玻璃看到丁○○自袋子中拿出1
    把長霰彈槍，帶槍爬出車外，余嘉興為顧全生命安危，開始
    往前跑，乙○○聞有人喊丁○○帶槍，回頭看發覺丁○○攜
    帶槍枝正爬出車外右後方，明知對他人要害開槍足致人於死
    ，竟對丁○○之頭部等處開槍射擊，致丁○○之右眼部中槍
    流血不止 (此部分由檢察官另行偵辦)，戊○○聽到乙○○
    對丁○○開槍，竟與丁○○基於殺人之犯意聯絡，趁乙○○
    回頭背對著他之際，向鄭志彬拿取上述管制編號桃警鑑0000
    000000號之空氣槍1枝，以左手之手臂勒住乙○○之脖子，
    右手持該空氣槍對乙○○頭部方式，近距離持槍對乙○○頭
    部射擊3槍、背部射擊1槍，致乙○○受有頭部3槍、背部1槍
    之槍傷，丁○○亦持上開霰彈槍先對空發射1槍以隔開乙○○與戊○○之拉扯，再對乙○○身體射擊1槍，導致乙○○
    手臂受有多處槍傷，乙○○受傷後大喊「我中槍、中槍、中
    槍了，嘉興救我」，而為顧慮生命安全先逃跑之余嘉興聽聞
    乙○○之救命聲，回頭攙扶受傷之乙○○逃離現場，逃到附
    近鐵工廠後，由余嘉興打電話報警及給郭宇德，由郭宇德將
    乙○○送到苑裡童綜合醫院加護病房急救，而免於死亡。
五、丁○○、戊○○亦因丁○○頭部、眼部、手臂等處受傷急需
    治療而未再追殺乙○○，旋由戊○○駕車搭載鄭志彬一起離
    開現場，並先電話與鄭育倉等人聯絡，約於同日晚上8時許
    ，在台中縣大甲鎮○○道某廢五金廠見面，交還所借之槍、
    彈。鄭育倉接到丁○○電話後，開車搭載顏才堡、丙○○到
    達該地，丁○○則將借來之上開霰彈槍、彈裝於原袋一起由
    鄭志彬交還搭乘鄭育倉駕駛自小客車之丙○○，鄭志彬並先
    行離去，由鄭育倉駕車先送顏才堡等人回愛情海酒店，再載
    丁○○送往李綜合醫院就醫，後因丁○○傷勢嚴重，轉送臺
    中榮民總醫院救治。嗣經鄭育倉開車搭載返回愛情海酒店之
    顏才堡聞到火藥味重，再度檢驗出借霰彈槍使用之情形，發
    現丁○○所借之上開霰彈槍，可裝上5發子彈，僅裝4發，已
    經射擊2發，槍內尚存2發，丙○○接受鄭志彬於同年10月23
    日返還上述空氣槍及土製霰彈槍，仍接續寄藏槍彈之犯意，
    寄藏於上開愛情海酒店二樓倉庫後方之電氣房內。嗣經警循
    線於同年11月4日凌晨2時許，在台中市○○路兒童公園旁，
    拘捕丁○○到案；而於同日下午5時50分許，戊○○因另涉
    毒品案件，經臺灣臺中地方法院檢察署檢察官偵辦後予以拘
    捕到案；再於96 年11月4日下午4時40分許，在台中縣大甲
    鎮○○路與育英路口，拘捕丙○○到案後（當場查扣鄭育倉
    案發後逃亡期間，交予丙○○寄藏之海洛因4包，重約5.24
    公克，涉及毒品部分由臺灣臺中地方法院檢察署檢察官另行
    偵辦），續於同日晚上9時50分許，經丙○○帶同警方前往
    台中縣大甲鎮○○路1200號「愛情海酒店」二樓倉庫後方之
    電氣房內，起獲丙○○受寄藏之上述土製霰彈槍、改造手槍
    1 支（槍枝管制編號0000000000號）、空氣槍2支（含上述
    管制編號桃警鑑0000000000號之空氣槍1枝，另1支空氣槍之
    槍枝管制編號為桃警鑑0000000000號，殺傷力均不足），12
    GAUGE制式霰彈43顆、瓦斯鋼管2個及鋼珠8顆等物。
六、案經丙○○自首 (寄藏槍彈部份)及苗栗縣警察局通霄分局
    報告臺灣苗栗地方法院檢察署檢察官偵查起訴。
      理  由
壹、被告丙○○未經許可寄藏、出借可發射子彈具有殺傷力之槍
    、彈及被告丁○○未經許可持有可發射子彈具有殺傷力之槍
    、彈部分：
一、訊據被告丙○○對於96年6-7月間某日起受陳文心之託將扣
    案具殺傷力之土製霰彈槍1把及45發子彈（槍枝管制編號000
    0000000號），寄藏在台中縣大甲鎮○○路1200號愛情海酒
    店租賃處，後於96年10月23日下午4時許，在苗栗縣苑裡鎮
    龍德家商附近，與被告鄭育倉、證人顏才堡將上開槍、彈出
    借給被告丁○○，交與與丁○○同車之鄭志彬，嗣被告丁○○於同日晚上8時許，在台中縣大甲鎮○○道某廢五金廠，
    將該霰彈槍1把及12GA UGE制式霰彈43顆（已經發射2顆）經
    鄭志彬交還伊，伊仍寄藏於上開愛情海酒店2樓倉庫後方電
    氣房內，復於96年11月4日晚上9時50分許，帶同警方前往台
    中縣大甲鎮○○路1200號「愛情海酒店」二樓倉庫後方之電
    氣房內，起獲伊寄藏之上開具殺傷力之土製霰彈槍，12GAUG
    E 制式霰彈43顆等物之事實，於原審及本院審理時坦承不諱
    ( 見原審卷第215頁-第229頁、本院九十七年十一月六日審
    理筆錄）。被告丁○○於原審及本院審理時亦坦承於96年10
    月23日下午，分別經在愛情海酒店附近及苗栗縣苑裡鎮龍德
    家商附近借得扣案之空氣槍 (管制編號0000000000號)及霰
    彈槍1把 (管制編號0000000000號)、12GAUGE制式霰彈45 顆
    防身，嗣於當日晚上在8時許，在台中縣大甲鎮○○道某廢
    五金廠，經由鄭志彬將霰彈槍1把及12GA UGE制式霰彈43 顆
    （已經發射2顆）交還被告曾土哲之事實 (見原審九十七年
    三月四日、三月十一日及本院九十七十一月六日筆錄)。被
    告丙○○所述與同案被告鄭育倉、證人顏才堡出借扣案霰彈
    槍、彈與被告丁○○，及被告丁○○所述借取扣案槍、彈之
    情節，與同案被告鄭育倉、證人顏才堡在原審所述交付及返
    還扣案槍、彈之情形大致相符。並有扣案之空氣槍 (管制編
    號0000000000號)及霰彈槍(管制編號0000000000號)各1把及
    12GAUG E制式霰彈43顆足資佐證，而扣案之霰彈槍1把（槍
    枝管制編號0000000000號）及霰彈43發經內政部警政署刑事
    警察局鑑定結果，認霰彈槍係土造轉輪霰彈槍，擊發功能正
    常，可供擊發12GA UGE制式霰彈使用，認具有殺傷力；扣案
    之霰彈43發，認均係12 GAUGE制式霰彈，採樣14顆試射，均
    可擊發，認具殺傷力，有內政部警政署96年12月10日刑鑑字
    第09 60 17 560號槍彈鑑定書（96年度偵字第偵5219號第77
    - 79頁）在卷可稽。至被告丁○○於本院審理時雖稱：霰彈
    槍、彈係顏才堡真接交付伊等語，然與其警訊、偵查中所述
    係由同案被告鄭育倉交付不符，且與同案被告鄭育倉及證人
    顏才堡否認親自交付扣案具殺傷力之霰彈槍、彈不合，應以
    被告丙○○先後一致之供述較為可採。
二、被告丙○○雖辯稱：伊並無出借扣案霰彈槍、彈之犯意，係
    受鄭育倉、顏才堡之命將扣案之霰彈槍、彈交付丁○○云云
    ，被告丁○○辯稱：查獲後伊對槍枝來源亦有交待云云。惟
    查依被告丙○○、同案被告鄭育倉、證人顏才堡等人於原審
    及本院審理中所述，被告丙○○原受陳文心之託寄藏扣案具
    殺傷力之霰彈槍、彈，於被告丁○○向同案被告鄭育倉借槍
    ，鄭育倉應允並通知被告丙○○將該具殺傷力之霰彈槍、彈
    取出，被告丙○○旋告知證人顏才堡出借該具殺傷力之霰彈
    槍、彈之事，再由同案被告鄭育倉駕車搭載被告丙○○攜帶
    該具殺傷力之霰彈槍、彈先予證人顏才堡確認是否陳文心交
    丙○○寄藏具殺傷力之霰彈槍、彈，確認後即由同案被告鄭
    育倉駕車搭載被告丙○○及證人顏才堡至苗栗縣苑裡鎮龍德
    家商附近，由丙○○依鄭育倉指示將該具殺傷力之霰彈槍1
    把及45發子彈連袋交予丁○○之同夥鄭志彬，被告丙○○與
    同案被告鄭育倉及證人顏才堡間就出借扣案具殺傷力之霰彈
    槍、彈與被告丁○○顯有犯意聯絡及行為分擔，同案被告鄭
    育倉共犯出借本件霰彈槍、彈犯行業經判決確定 (見原審判
    決)。又槍砲彈藥刀械管制條例第十八條第一項規定：犯本
    條例之罪自首，並報繳其持有之全部槍砲、彈藥、刀械者，
    減輕或免除其刑；其已移轉持有而據實供述全部槍砲、彈藥
    、刀械之來源或去向，因而查獲者，亦同。第四項規定：犯
    本條例之罪，於偵查或審判中自白，並供述全部槍砲、彈藥
    、刀械之來源及去向，因而查獲或因而防止重大危害治安事
    件之發生者，減輕或免除其刑。拒絕供述或供述不實者，得
    加重其刑至三分之一。本件被告丁○○就扣案具殺傷力霰彈
    槍、彈之來源或稱係同案被告鄭育倉交付，或稱係證人顏才
    堡交付，與實際情形係被告丙○○交與鄭志彬不符如上述，
    自不符上述槍砲彈藥刀械管制條例第十八條第一、第四項減
    刑之要件。被告丙○○、丁○○上開所辯均不足採。此部分
    事證明確，被告曾土哲未經許可寄藏、出借可發射子彈具有
    殺傷力之槍枝、子彈之犯行及被告丁○○未經許可持有可發
    射子彈具有殺傷力之槍枝、子彈之犯行均堪認定。
貳、被告丁○○、戊○○殺人未遂部分：
一、訊據被告戊○○坦承持空氣槍 (管制編號0000000000號)射
    擊乙○○頭部三槍、背部一槍之事實，然與被告丁○○均矢
    口否認有殺人犯意，被告丁○○辯稱：伊並無殺人犯意，否
    則何須先對空鳴槍，且伊當時已中槍，血流滿臉，無法看清
    前面何人站立，僅是避免繼續被槍擊方鳴槍，第二槍係因受
    傷全身乏力，在不能自主之情況下槍口掉成平射，於乙○○
    受傷後亦未追殺，乙○○的傷，不是伊射擊所致云云；被告
    戊○○辯稱：乙○○持槍威脅伊下車，並開槍射丁○○，伊
    方出手搶乙○○手上之槍，拉扯間槍枝走火才傷到乙○○，
    並無殺人之犯意云云。惟查上開犯罪事實業據乙○○於偵查
    、原審及本院審理中證述綦詳 (乙○○偵查中之證述與卷附
    診斷證明書所載及照片所示相符，並無顯有不可信之情況，
    自有證據能力)，並有證人余嘉興於原審之證述及診斷證明
    書一張照片十二張在卷可資佐證。 按刑法上殺人未遂罪與
    傷害罪之區別，應視加害人有無殺意以為斷。被害人所受傷
    害程度，固不能據為認定有無殺意之唯一標準，但加害人下
    手情形如何，於審究犯意方面，仍不失為重要參考資料；刑
    法上殺人罪與傷害致人於死罪之區別，本視加害人有無故意
    為斷，被害人所受之傷害，固不能據為認定有無殺意之唯一
    標準，但加害人之下手情形如何，於審究犯意方面，仍不失
    為重要參考資料 (最高法院七十年台上字第二一八○號判決
    、八十五年台上字第四七三○號判決參照)，又共同正犯之
    意思聯絡，不限於事前有所協議，其於行為當時，基於相互
    之認識，以共同犯罪之意思參與者，亦無礙於共同正犯之成
    立；共同正犯意思之聯絡並不限於事前有所謀議，即僅於行
    為當時有共同犯意之聯絡者，亦屬之，且其表示之方法，亦
    不以明示通謀為必要，即相互間有默示之合致，亦無不可 (
    最高法院七十三年度台上字一八八號、二三六四號判例參照
    。再頭部係人身要害固不待言，身體上半部有心、肺、肝等
    重要器官，亦為人身要害，被告戊○○、丁○○均為成年人
    ，當可預見，持扣案之空氣槍 (槍枝管制編號0000000000)
    及土製霰彈槍 (槍枝管制編號0000000000號)對人身要害之
    頭部、上半部射擊，將可致人於死，被告丁○○因與乙○○
    約定談判債務，就20萬元之債務僅攜帶6、7萬前往，怕乙○○持有槍彈對其不利，即向同案被告鄭育倉等借取扣案之空
    氣槍 (槍枝管制編號0000000000)及土製霰彈槍 (槍枝管制
    編號0000000000號)、彈，於下車時將空氣槍交由鄭志彬及
    被告戊○○，自己持該土製霰彈槍 (槍枝管制編號00000000
    00號)彈下車搭乘乙○○駕駛租賃之ZZ─4285號自小客車，
    嗣因談判破裂持土製霰彈槍下車時，為乙○○持上開空氣槍
    射擊，被告戊○○趁機拿取扣案之空氣槍 (槍枝管制編號00
    00000000)並以左手臂勒住乙○○之脖子持扣案之空氣槍射
    擊乙○○之頭部三槍、背部一槍，被告丁○○亦持扣案具殺
    傷力之土製霰彈槍、彈對乙○○之身體射擊一槍，致乙○○
    頭部、背部、上肢受有上述槍傷，被告戊○○、丁○○二人
    顯有殺人之犯意聯絡及行為分擔，乙○○於中槍後高喊我中
    槍，嘉興救我，余嘉興聽聞後返回，攙扶受傷之乙○○逃離
    現場，逃到附近鐵工廠後，由余嘉興打電話報警及給郭宇德
    ，由郭宇德將乙○○送到苑裡童綜合醫院加護病房急救，而
    免於難 (見乙○○、余嘉興之證述)。
二、被告丁○○、戊○○雖分別以上詞為辯，然被告丁○○於偵
    查中供述開二槍，一槍對空、一槍對乙○○的方向 (見五一
    九八號偵查卷第一五七頁)，被告戊○○於本院證述：丁○○係在乙○○與伊拉扯受傷後，才對乙○○開槍等語 (見本
    完九十七年七月二十四日筆錄)，依卷附照片顯示乙○○之
    右上肢有多處霰彈射擊痕跡 (見五一九八號偵查卷第九十七
    頁)，顯係被告丁○○持霰彈槍射擊所致，至被告丁○○先
    持槍朝空射擊一槍之原因，動機雖不明，然其見戊○○以左
    手勒住乙○○拉扯中，如不對空鳴槍使二人分開，朝乙○○
    與戊○○方向射擊，可能造成戊○○亦受傷，此從其對空鳴
    槍於乙○○與戊○○分開後，再對乙○○射擊一槍可稽，自
    難以其先對空鳴槍即認其無殺人犯意，另被告丁○○、謝博
    仁亦因被告丁○○眼部受傷嚴重急須治療始未繼續追殺乙○○，亦難以此即認被告等於開槍之際無殺人犯意，被告二人
    上開所辯顯均係脫卸之詞，不足採信，此部分事證明確，被
    告二人殺人未遂犯行均堪認定。
參、按具殺傷力之土製霰彈槍及制式霰彈，分屬槍砲彈藥刀械管
    制條例第4條第1項第1款、第2款之可發射子彈具有殺傷力之
    槍枝及子彈，依同條例第5條規定，前條所列槍砲、彈藥，
    非經中央主管機關許可，不得製造、販賣、運輸、轉讓、出
    租、出借、持有、寄藏或陳列。核被告丙○○所為係犯槍砲
    彈藥刀械管制條例第8條第4項之未經許可寄藏可發射子彈具
    有殺傷力之槍枝罪、第12條第4項之未經許可寄藏子彈罪及
    第8條第2項之未經許可出借可發射子彈具有殺傷力之槍枝罪
    、第12條第2項之未經許可出借子彈罪，公訴人於起訴書事
    實欄已載明被告丙○○出借扣案霰彈槍、彈之事實，本院自
    得併予審理。被告丁○○所為係犯槍砲彈藥刀械管制條例第
    8條第4項未經許可持有可發射子彈具有殺傷力之槍枝罪、第
    12條第4項之未經許可持有子彈罪及刑法第271條第1項、第2
    項殺人未遂罪。被告戊○○所為，係犯刑法第271條第1項、
    第2項殺人未遂罪。被告丙○○於寄藏扣案霰彈槍、彈後持
    有之行為，為寄藏行為所吸收，不另論科，其取回扣案出借
    之霰彈槍、彈後再繼續寄藏之行為，係接續原寄藏之犯意，
    亦不另論科。被告丙○○就所犯槍砲彈藥刀械管制條例第8
    條第2項之未經許可出借可發射子彈具有殺傷力之槍枝罪、
    第12條第2項之未經許可出借子彈罪與鄭育倉、顏才堡間，
    被告丁○○就所犯槍砲彈藥刀械管制條例第8條第4項未經許
    可持有可發射子彈具有殺傷力之槍枝罪、第12條第4項之未
    經許可持有子彈罪與鄭志彬間 ( 扣案霰彈槍、彈係被告丁○○親自洽借，於談判途中始由丙○○連同袋子交由鄭志彬
    收受，旋由被告丁○○攜帶下車，於槍擊後再由鄭志彬交由
    丙○○收藏，無積極證據足認被告戊○○就其持有霰彈槍、
    彈之犯行有犯意聯絡)，就所犯殺人未遂罪與戊○○間，分
    別有犯意聯絡及行為分擔，均為共同正犯。被告丙○○未經
    許可同時寄藏扣案具殺傷力之霰彈槍、彈，未經許可同時出
    借扣案具殺傷力之霰彈槍、彈及被告丁○○未經許可同時持
    有扣案具殺傷力之霰彈槍、彈暨持之犯殺人未遂罪行，均係
    一行為同時觸犯數罪名，咸為想像競合犯，被告丙○○應分
    別從一重之槍砲彈藥刀械管制條例第8條第4項之未經許可寄
    藏可發射子彈具有殺傷力之槍枝罪及8條第2項之未經許可出
    借可發射子彈具有殺傷力之槍枝罪處斷，被告丁○○應從一
    重之刑法第271條第1項、第2項殺人未遂罪處斷。被告丙○○所犯槍砲彈藥刀械管制條例第8條第4項之未經許可寄藏可
    發射子彈具有殺傷力之槍枝罪及8條第2項之未經許可出借可
    發射子彈具有殺傷力之槍枝罪，犯意個別，構成要件互異，
    應分論併罰。被告丁○○、戊○○所犯殺人未遂罪，均依刑
    法第二十五條第二項之規定減輕其刑。又被告丙○○於警察
    不知其寄藏扣案槍彈時即在九十六年十一月四日下午九時四
    十分許即主動帶同警察至台中縣大甲鎮○○路1200號「愛情
    海酒店」二樓倉庫後方之電氣房內取出扣案之霰彈槍、彈，
    並於次日上午十時五十分警訊時自首寄藏該霰彈槍、彈之情
    事 (見卷附筆錄 )，符合槍砲彈藥刀械管制條例第十八條第
    一項自首要件，另被告丙○○於審理中供述上開出借槍枝之
    經過，並供述扣案霰彈槍彈之來源，所述與被告丁○○及鄭
    育倉所述相符，本院審酌其取出寄藏之霰彈槍、彈出借被告
    丁○○前仍須先告知顏才堡，並經過其確認、同意，所述霰
    彈槍、彈之來源應可採信，符合槍砲彈藥刀械管制條例第十
    八條第四項自白要件 (不因被告否認有出借之犯意而影響其
    自白之認定)，分別依槍砲彈藥刀械管制條例第十八條第一
    項、第四項之規定減輕其刑；被告丁○○前因施用毒品案件
    ，經法院判處有期徒刑6月，如易科罰金，以300元折算1日
    ，於90年1月18日執行完畢；又因施用第一級、第二級毒品
    ，經法院判處有期徒刑10月、7月，定應執行有期徒刑1年2
    月，再因施用第二級毒品經法院判處有期徒刑6月，送監執
    行後於93年10月20日假釋出獄，於94年2月10日縮刑期滿，
    復因為施用第一級、第二級毒品，經法院判處有期徒刑1年
    、7 月，定應執行刑有期徒刑1年5月確定，於96年3月23日
    縮刑期滿執行完畢 (見卷附台灣高等法院被告前案紀錄表)
    ；被告戊○○前於87年間因違反麻藥案件，經法院判處有期
    徒刑6月，緩刑4年，復於89年間經觀察勒戒、強制戒治，再
    於90年間因施用第二級毒品，經法院判處有期徒刑7月，及
    因竊盜案件，經法院判處有期徒刑8月，復因施用毒品，經
    法院判處有期徒刑4月（後與毒品判處有期徒刑7月、竊盜判
    處有期徒刑8月，定應執行有期徒刑1年6月），復因施用第
    一級毒品、第二級毒品，經法院分別判處有期徒刑1年、6月
    ，並與竊盜案件判處之有期徒刑8月，定應執行刑2年，執行
    後於94年6月16日假釋出監，於94年11月27日假釋期滿未經
    撤銷視為執行完畢 (見卷附台灣高等法院被告前案紀錄表)
    ，五年以內再故意犯本件有期徒刑以上之罪，均為累犯，依
    法加重其刑 (被告丁○○、戊○○所犯殺人未遂法定本刑死
    刑、無期徒刑部分依法不得加重，除外)，被告丁○○、戊○○並均先加後減，原審予以論罪科刑固非無見，惟查原
    審認被告丙○○寄藏霰彈槍、彈之行為為出借之行為所吸收
    ，僅論處被告丙○○未經許可出借可發射子彈具有殺傷力之
    槍枝罪，未認被告丁○○持扣案具殺傷力之霰彈槍、彈犯
    殺人未遂罪行，係一行為同時觸犯數罪名，為想像競合犯，
    應從一重之殺人未遂罪處斷，就被告丁○○、戊○○部分
    論以累犯加重時，就渠等所犯殺人未遂法定本刑死刑、無期
    徒刑部分依法不得加重，未予論述，均有未洽，被告丙○○
    上訴否認有出借槍彈犯行，被告丁○○、戊○○上訴否認有
    殺人犯意，雖均無理由，然原審判決既有如上未當之處，應
    由本院將其撤銷改判，爰審酌被告丙○○犯罪之動機、目的
    ，寄藏霰彈槍、彈之期間、數量，明知被告丁○○借槍、彈
    要處理債務，仍聽從同案被告鄭育倉之指示，出借寄藏之霰
    彈槍、彈，所為對社會秩安之危害，被告丁○○、戊○○均
    有多次前科紀錄，素行不佳 (見卷附台灣高等法院被告前案
    紀錄表)，被告丁○○明知攜帶之現金不足，竟借得空氣槍
    一支及霰彈槍一支、霰彈45顆，與被告戊○○及鄭志彬前往
    談判債務，於談判不成被乙○○持空氣槍射擊後，與被告戊○○分持霰彈槍、空氣槍射殺乙○○，致乙○○受有如事實
    欄之槍傷，迄今均未與乙○○達成和解，或取得乙○○諒解
    ，暨被告丙○○、丁○○、戊○○犯罪後之態度等一切情狀
    ，分別量處如主文第二至第四項所示之刑，被告丙○○部分
    並分別諭知罰金易服勞役之折算標準及定其執行刑暨諭知罰
    金易服勞役之折算標準。扣案之土製霰彈槍1把，為槍砲彈
    藥刀械管制條例所管制之槍枝，屬違禁物，另子彈29顆 (原
    45 顆，於案發時經射擊擊發2顆，鑑定時再試射14顆)，亦
    為違禁物，均依刑法第38條第1項第1款規定宣告沒收，至擊
    發之子彈16顆，已失子彈之構造及功能，爰不予宣告沒收，
    另扣案之改造手槍1支（槍枝管制編號0000000000號）及空
    氣槍2 支（管制編號00000 00000號、0000000000號），均
    不具殺傷力，有上述刑事警察局槍彈鑑定書及桃園縣警察局
    桃警鑑字第0960015364號槍彈鑑定書在卷足憑，均非違禁物
    ，雖其中管制編號00000000 00號1枝為被告戊○○用以槍擊
    乙○○，然該空氣槍3枝均是被告鄭育倉所有，自無從宣告
    沒收，再扣案之瓦斯鋼管2個及鋼珠8顆等物與本案無關聯，
    亦不予宣告沒收。
肆、據上論斷，應依刑事訴訟法第369條第1項前段、第364條、
    第299條第1項前段、槍砲彈藥刀械管制條例第8條第2項、第
    4項、第12條第2項、第4項、第18條第1項、第4項、刑法第
    11條前段、第28條、第271條第2項、第1項、第55條前段、
    第25條第2項、第47條第1項、第42條第3項、第51條第5款、
    第7款、第38條第1項第1款，判決如主文。
    本案經檢察官甲○○到庭執行職務。
中    華    民    國    97    年    11    月    20    日
            刑事第九庭    審判長法  官  江  德  千
                                法  官  許  旭  聖
                                法  官  康  應  龍
以上正本證明與原本無異。
如不服本判決應於收受送達後十日內，向本院提出上訴書狀，其
未敘述上訴理由者，並得於提起上訴後十日內向本院補提理由書
(均須按他造當事人之人數附繕本)「切勿逕送上級法院」。
                                書記官  姚  錫  鈞
中    華    民    國    97    年    11    月    20    日


司法院資訊處製作；財團法人民間司法改革基金會備份。
